【裁判字號】    99,台上,2304
【裁判日期】    990415
【裁判案由】    妨害自由
【裁判全文】
最高法院刑事判決            九十九年度台上字第二三０四號
上  訴  人  甲○○
上列上訴人因妨害自由案件，不服台灣高等法院中華民國九十七
年三月十九日第二審判決（九十六年度上訴字第四二九六號，起
訴案號：台灣桃園地方法院檢察署九十五年度偵字第四０六六號
），提起上訴，本院判決如下：
    主  文
上訴駁回。
    理  由
按刑事訴訟法第三百七十七條規定：上訴於第三審法院，非以判
決違背法令為理由不得為之；是提起第三審上訴，應以原判決違
背法令為理由，係屬法定要件；如果上訴理由書狀並未依據卷內
訴訟資料具體指摘原判決不適用何種法則或如何適用不當，或所
指摘原判決違法情事顯與法律規定得為第三審上訴理由之違法情
形不相適合時，均應認其上訴為違背法律上之程式，予以駁回。
次按「被告所犯之罪非刑事訴訟法第四百五十五條之二第一項所
定得以聲請協商判決者」、「被告有其他較重之裁判上一罪之犯
罪事實者」，法院不得為協商判決，刑事訴訟法第四百五十五條
之四第一項第四款、第六款分別定有明文。倘被告所犯係「死刑
、無期徒刑、最輕本刑三年以上有期徒刑或高等法院管轄第一審
之案件」，屬該第四款所定不得為協商判決之範疇；至該第六款
所謂「有其他較重之裁判上一罪之犯罪事實」之情形，則包括審
判中發現被告有修正前刑法第五十六條之其他連續犯及修正前刑
法第五十五條之較重牽連犯之犯罪事實者在內。案件有上開之情
形者，法院自不得為協商判決。本件原審經審理結果，認上訴人
甲○○除有第一審判決事實及理由欄一(一)至(五)所載：自民國九十
二年八月四日起至九十四年四月十一日止，以假結婚方式，引進
印尼人士趙安多、楊安妮、李斯琳、李琳登、林雅妮之共同連續
明知為不實之事項，而使戶政機關、入出境管理機關及警察機關
之公務員登載於職務上所掌之公文書並持以行使，足生損害於上
開機關對外國人入出境管理正確性等涉犯刑法第二百十六條、第
二百十四條之罪之犯罪事實外；復有就林雅妮部分，牽連犯較
刑法第二百十六條、第二百十四條之罪為重之刑法第三百零二條
第一項以其他非法方法剝奪人之行動自由罪及護照條例第二十五
條非依法律扣留他人護照罪等罪（見原判決正本第一五至一六、
二一頁）及自九十二年四月八日起至九十三年九月一日止，基
於與第一審判決所載犯罪事實有概括犯意之以假結婚方式，引進
印尼人士呂恩達、尤妮露、金佑妮等多人，其中並有買賣人口及
以扣留護照方式，剝奪部分被引進之印尼人士行動自由等連續犯
刑法第二百十六條、第二百十四條之罪及牽連犯刑法第三百零二
條第一項、護照條例第二十五條、刑法第二百九十六條之一第一
項買賣人口等犯罪事實（見原判決正本第一０至三０頁理由欄
之三）。上訴人有其他較重之裁判上一罪之犯罪事實，且其中所
涉刑法第二百九十六條之一第一項之罪係最輕本刑為三年以上有
期徒刑之罪，依刑事訴訟法第四百五十五條之四第一項第四款、
第六款規定，法院不得為協商判決。因將第一審對於上訴人所為
科刑之協商判決撤銷，發回第一審法院依判決前之程序更為審判
。經核原判決已詳敘其認定之理由，就形式上觀察，原判決並無
理由不備、理由矛盾、不適用法則或適用法則不當之違背法令情
形。上訴人之上訴意旨略稱：(一)檢察官之第二審上訴書引用刑事
訴訟法第四百五十五條之四第三款規定「協商之合意顯有不當或
顯有失公平者」，但未敘述第一審判決如何顯有不當或顯有失公
平，其第二審之上訴不合法。(二)上訴人所犯刑法第二百十六條、
第二百十四條之罪，係得為協商判決之罪；且第一審判決認定之
犯罪事實，並無其他較重之裁判上一罪之犯罪事實存在，原判決
認上訴人所犯非屬得為協商判決之罪，實有違誤。(三)原判決正本
第二二頁以下所記載者，並非檢察官第二審上訴理由所指摘之事
項，原審予以判決，顯然違背法令等語。
惟查：原判決係以第一審關於上訴人部分之判決，違反刑事訴訟
法第四百五十五條之四第四款、第六款規定，乃予以撤銷並發回
第一審法院更為審判，要與有無違反同條第三款之規定無涉。上
訴意旨(一)執以指摘，並非適法之第三審上訴理由。又原判決已逐
一說明上訴人有較第一審判決認定之罪為重之裁判上一罪之犯罪
事實存在，所為論斷，並無違誤。且卷查檢察官提起第二審上訴
後，台灣台北地方法院檢察署檢察官復先後於九十六年十月十七
日、同年月十九日及九十七年二月十四日，分別以九十六年度偵
字第二四三０、八四六六號（含同年度偵字第八六六六、一０三
七四號，即原判決正本第一０至二二頁理由欄之三(一)部分，見
原審卷第四五至五三頁）、九十六年度偵字第一七二二三號（即
原判決正本第二九至三一頁理由欄之三(三)部分，見原審卷第四
二至四四頁）及九十六年度偵字第二五四二０、二五四二一號（
即原判決正本第二二至二九頁理由欄之三(二)部分，見原審卷第
九０至九五頁），將各該部分犯罪事實移送原審併辦。原判決認
上開移送併辦部分之犯罪事實與第一審判決之犯罪事實，有修正
前刑法規定之連續犯、牽連犯等裁判上一罪關係而併予審理，於
法核無不合。上訴意旨(二)、(三)及其他上訴意旨所指各節，顯非依
據卷內訴訟資料具體指摘原判決有何違背法令之情形，核與法律
規定得為第三審上訴理由之違法情形不相適合。應認上訴人之上
訴違背法律上之程式，予以駁回。
據上論結，應依刑事訴訟法第三百九十五條前段，判決如主文。
中    華    民    國  九十九  年    四    月   十五   日
                      最高法院刑事第七庭
                          審判長法官  林  永  茂
                                法官  蘇  振  堂
                                法官  林  立  華
                                法官  陳  世  淙
                                法官  蔡  彩  貞
本件正本證明與原本無異
                                      書  記  官
中    華    民    國  九十九  年    四    月   十九   日
                                                     M

司法院資訊處製作；財團法人民間司法改革基金會備份。
